【裁判字號】    98,台上,6025
【裁判日期】    981015
【裁判案由】    違反毒品危害防制條例
【裁判全文】
最高法院刑事判決            九十八年度台上字第六０二五號
上  訴  人  甲○○
選任辯護人  蔡宏修律師
上列上訴人因毒品危害防制條例案件，不服台灣高等法院中華民
國九十八年八月六日第二審判決（九十八年度上訴字第二０六八
號，起訴案號：台灣士林地方法院檢察署九十七年度偵字第六０
０八、七四七九號），提起上訴，本院判決如下：
    主  文
上訴駁回。
    理  由
按刑事訴訟法第三百七十七條規定，上訴於第三審法院，非以判
決違背法令為理由，不得為之。是提起第三審上訴，應以原判決
違背法令為理由，係屬法定要件。如果上訴理由書狀並未依據卷
內訴訟資料，具體指摘原判決不適用何種法則或如何適用不當，
或所指摘原判決違法情事，顯與法律規定得為第三審上訴理由之
違法情形不相適合時，均應認其上訴為違背法律上之程式，予以
駁回。本件上訴人甲○○上訴意旨略稱：(一)原判決依憑由上訴人
住處查扣之Ｋ他命及電子秤，及警員李宏貞於第一審之證詞，認
定上訴人意圖販賣而持有第三級毒品Ｋ他命（下稱Ｋ他命）。然
本件並無查獲任何分裝袋，上訴人之通聯紀錄亦無法證明上訴人
有與他人聯繫意圖販賣Ｋ他命，自無證據證明上訴人有營利意圖
，原審所為認定，有判決理由不備之違法。(二)證人李宏貞於第一
審證稱：線民看到上訴人拿出類似Ｋ他命請線民幫忙販售，線民
認為上訴人所拿物品為Ｋ他命係線民個人意見判斷等語。足見證
人李宏貞證詞係以線民個人意見，不具證據能力，自無法證明李
宏貞已有合理懷疑上訴人意圖販賣而持有Ｋ他命之犯罪事實；且
上訴人係主動供出犯行，應合乎自首要件。原判決認不構成自首
，有適用法則不當之違法。(三)依刑事訴訟法第一百五十九條之五
規定，必以被告以外之人於審判外之陳述，不符合同法第一百五
十九條之一至第一百五十九條之四規定，當事人及辯護人明知有
上開情形時，始有適用。原判決未說明引用之供述證據是否不符
刑事訴訟法第一百五十九條之一至第一百五十九條之四之規定，
且為當事人所明知，復未說明引用之非供述證據是否具有「適當
性」而例外得為證據，逕依刑事訴訟法第一百五十九條之五規定
，認有證據能力，有判決適用法則不當之違法。(四)本件扣案Ｋ他
命驗前純質總淨重一一四九一公克，有內政部警政署刑事警察局
（下稱刑事警察局）鑑定書在卷可稽。然原判決理由說明：扣案
Ｋ他命經秤重後，其中一包重約一．五公斤，其餘均裝在一個紅
色袋子內，每包重約一公斤，其中經採樣鑑定之一包驗前毛重係
一一五三三公克。原判決認為扣案Ｋ他命其中一包驗前係一一五
三三公克，與所採證據不相適合，有判決理由矛盾之違法。(五)查
獲之第一、二級毒品及專供製造或施用第一、二級毒品之器具，
不問屬於犯人與否，均沒收銷燬之；查獲之第三、四級毒品及製
造或施用毒品之器具，無正當理由而擅自持有者，均沒入銷燬之
。但合於醫藥、研究或訓練之用者，得不予銷燬，毒品危害防制
條例第十八條第一項定有明文。第一審法院依刑法第三十八條第
一項第一款宣告沒收扣案Ｋ他命，而非依據毒品危害防制條例第
十八條第一項宣告沒收；復未諭知「銷燬」，已有違誤，原審仍
予維持，有適用法則不當之違法云云。
惟查原判決依憑上訴人於警詢、偵查中、第一審及原審不利於己
之部分之自白、證人李宏貞、謝明成、陳建良、張哲盛於偵查中
之證詞、刑事警察局刑鑑字第０九七０一三九六九三號鑑定書、
扣案Ｋ他命照片等證據，資以認定上訴人有原判決事實欄所記載
之犯罪事實。因而維持第一審關於論處上訴人共同犯意圖販賣而
持有第三級毒品罪刑（處有期徒刑四年，併為從刑之諭知）部分
之判決，駁回該部分上訴人在第二審之上訴，已詳述其所依憑之
證據及認定之理由。對於上訴人否認有本件意圖販賣Ｋ他命之犯
罪事實，辯稱：因「小周」要出國，才將Ｋ他命以一天新台幣（
下同）二萬元保管費代價託其保管，電子磅秤是秤中藥之用，且
在警員發覺前即主動拿出毒品，應有自首之適用云云。經綜合調
查證據之結果，認係卸責之詞，不足採信，已在判決內詳予指駁
，並說明其證據取捨及判斷之理由。又毒品危害防制條例第五條
第二項之意圖販賣而持有第二級毒品罪，係指以非營利之目的而
販入或因其他原因而持有毒品（如他人之贈與、轉讓或寄藏而持
有），其後始起意出售所持有之毒品以營利，且迄未著手賣出者
而言。本件上訴人持有之扣案Ｋ他命係受「小周」之託後，攜至
租屋處伺機販賣予不特定之人牟利，然尚無證據證明上訴人業已
著手販賣，或該等Ｋ他命係「小周」基於販賣意圖而販入，依罪
疑唯輕原則，應認上訴人與「小周」間係持有該等Ｋ他命後，始
意圖販賣圖利。核上訴人所為，係犯毒品危害防制條例第五條第
三項之意圖販賣而持有第三級毒品罪。公訴人認上訴人係犯同法
第四條第三項之販賣第三級毒品罪，尚有未洽，惟基本社會事實
同一，起訴法條應予變更，亦在判決理由內加以敘明。原判決所
為論述，核與卷證資料相符，從形式上觀察，並無足以影響判決
結果之違背法令之情形。按(一)認事採證、證據之取捨及證據證明
力之判斷，俱屬事實審法院之職權，苟無違背證據法則，自不能
指為違法。本件原審綜合上訴人之自白及證人李宏貞、謝明成、
陳建良、張哲盛於偵查中之證詞，斟酌其他證據，認定上訴人有
本件之犯罪事實。對於上訴人辯稱並無販賣毒品之意圖及本件應
構成自首云云，認不足採；已分別在判決內詳述其認事採證、證
據取捨及判斷之理由，核與證據法則並無違背，為其職權之適法
行使，揆之上開說明，自不能指為違法。上訴意旨(一)(二)置原判決
已說明之事項或屬原審採證認事職權之適法行使，任意指摘，自
非適法之上訴第三審理由。(二)刑事訴訟法所規定傳聞法則之例外
，其中就被告以外之人於偵查中向檢察官所為之陳述，因檢察官
代表國家偵查犯罪時，原則上當能遵守法定程序，被告以外之人
如有具結能力，並經依法具結以擔保其係據實陳述者，依同法第
一百五十九條之一第二項規定「除顯有不可信之情況者外」，仍
得為證據。本件原判決援引證人李宏貞、謝明成、陳建良、張哲
盛於偵查中之證詞，雖屬被告以外之人審判外之陳述，然其等於
偵查中均經具結（見偵字第六００八號卷第四六至四九頁）；原
判決復於理由壹內說明證人李宏貞等四人於偵查中證詞並無顯有
不可信之情況，依刑事訴訟法第一百五十九條之一第二項規定，
自有證據能力，雖其論述較嫌簡略，不無瑕疵，然已就李宏貞等
四人偵查中證詞如何具有證據能力加以說明。又刑事訴訟法第一
百五十九條第一項：「被告以外之人於審判外之陳述，除法律有
特別規定者外，不得作為證據」，其中所謂「法律有規定」，係
包括同法第二百零六條之規定。原判決所採之刑事警察局刑鑑字
第０九七０一三九六九三號鑑定書，係屬上開法律特別規定之書
面報告，依法自有證據能力。原判決復依刑事訴訟法第一百五十
九條之四規定，說明其具有證據能力，顯係贅語，然於判決結果
不生影響，自無上訴意旨(三)所指適用法則不當之違法。(三)刑事判
決之文字，如有顯係誤寫而不影響全案情節與判決本旨者，已經
宣示或送達後，仍可由原判決之法院依聲請或本於職權以裁定更
正之，自無違背法令可言。原判決事實認定本件扣案Ｋ他命驗前
共淨重一一四九一公克，驗餘淨重一一四九０．九三公克，理由
說明扣案Ｋ他命其中經採樣鑑定之一包驗前毛重係一一五三三公
克（見原判決第三頁第二三至三０行），應為「一００六. ０二
」公克之誤（見偵字第六００八號卷二第五０頁），顯係判決文
字之誤寫，並不影響全案情節與判決本旨，原審得依聲請或本於
職權裁定更正之，上訴意旨(四)所指，尚非適法之上訴第三審理由
。(四)現行毒品危害防制條例第十八條第一項中段所定之行政罰規
定，與同條項前段就第一、二級毒品所為「沒收銷燬」之刑罰從
刑規定，顯有不同。該條例關於第三級毒品並無類似第一、二級
毒品「沒收銷燬」之特別規定，第一審判決就扣案Ｋ他命依刑法
第三十八條第一項第一款規定諭知沒收，原審予以維持，經核於
法無違，亦無上訴意旨(五)所指適用法則不當之違法。上訴意旨所
指各節，或為單純事實之爭執，或於原判決之主旨不生影響之事
項任意指摘，或原審已加審酌、論斷，屬原審得本於職權裁量之
事項，已於判決內詳述其認事採證及證據取捨、判斷之理由，為
其職權之適法行使，核與法律規定得為第三審上訴理由之違法情
形，均不相適合。應認其上訴違背法律上之程式，予以駁回。
據上論結，應依刑事訴訟法第三百九十五條前段，判決如主文。
中    華    民    國  九十八  年    十    月   十五   日
                      最高法院刑事第十二庭
                          審判長法官  黃  一  鑫
                                法官  張  春  福
                                法官  林  勤  純
                                法官  李  錦  樑
                                法官  陳  國  文
      本件正本證明與原本無異
                                      書  記  官
中    華    民    國  九十八  年    十    月  二十三  日
                                                Ａ


司法院資訊處製作；財團法人民間司法改革基金會備份。
